臺灣板橋地方法院刑事判決　　　　　　　95年度訴字第3564號
公　訴　人　臺灣板橋地方法院檢察署檢察官
被　　　告　甲○○
選任辯護人　李詩皓　律師
　　　　　　景玉鳳　律師
上列被告因違反毒品危害防制條例等案件，經檢察官提起公訴（
九十五年度偵字第二一○四六號），本院判決如下：
    主  文
甲○○意圖販賣而持有第四級毒品，處有期徒刑壹年肆月，扣案
如附表編號一至三所示之物均沒收；又明知為禁藥而販賣，處有
期徒刑陸月，扣案如附表編號四至九所示之物均沒收。應執行有
期徒刑壹年捌月，緩刑伍年，並向公庫給付新臺幣拾萬元，扣案
如附表所示之物均沒收。
    事  實
一、甲○○未具藥師資格，於民國九十年十二月十日向陳冠廷（
    本名陳兆群，經檢察官另以九十五年度偵字第一五三四五號
    為不起訴處分）租用藥師執照後，即自同年月十八日（起訴
    書誤載為「十四日」）起，在臺北縣新莊市○○路五十六號
    一樓經營「北芳藥局」，係「北芳藥局」之實際負責人。甲
    ○○明知如附表所示之「阿普唑他（Alprazolam）」、「安
    定（Diazepam）」、及「硝甲西泮（Nimetazepam） 」等物
    ，業經政府公告列為毒品危害防制條例中之第四級毒品，不
    得販賣、轉讓；且桂林西瓜霜、五塔標行軍散、永安堂虎標
    萬金油、善存、酸痛藥膏（Counterpain） 、諾德膠囊（
    Nori t 200mg），如未經主管機關核准，擅自輸入即屬禁藥
    ，不得販賣、陳列。甲○○竟於九十四年間以不詳方式取得
    上開第四級毒品，意圖販賣而持有之，放置於「北芳藥局」
    內。另於九十五年間向「大友行劉錦來」處，販入前開禁藥
    而陳列於「北芳藥局」內，販賣與不特定人士牟利。嗣於九
    十五年六月二日，在上址為臺北縣政府衛生局稽查人員會同
    行政院衛生署管制藥品管理局人員查獲，並扣得如附表所示
    之物。
二、案經臺北縣政府函請臺灣板橋地方法院檢察署檢察官偵查起
    訴。
    理  由
一、訊據被告甲○○對於上揭事實坦承不諱，核與證人沈珮慧即
    臺北縣政府衛生局藥物衛生課職員於偵查中證述之情節相符
    ，而如附表編號一至三所示之物，經警方送驗結果，亦分別
    檢出「Alprazolam」、「Diazepam」、及「Nimetazepam 」
    成分，均為第四級毒品，有行政院衛生署管制藥品管理局管
    檢字第○九五○○一四○七四號、第0000000000
    號鑑定書各一份附卷可參；扣案之桂林西瓜霜、五塔標行軍
    散、永安堂虎標萬金油、諾得膠囊、善存、酸痛藥膏等物，
    外包裝均無中文標示及說明，顯然未經衛生署查驗審核，確
    為禁藥無誤；此外，尚有臺北縣政府衛生局現場稽查工作日
    誌表、管制藥品實地稽核現場紀錄表、訪問紀要各一份、檢
    查現場紀錄表七張、現場照片九幀、臺北縣政府衛生局藥物
    檢查現場紀錄表七張、行政院衛生署豐原醫院豐醫歷字第○
    九五○○○七三九○號函、行政院國軍退除役官兵輔導委員
    會臺中榮民總醫院中榮醫企字第○九五○○一四○四○號函
    各一份可資佐證，被告自白核與事實相符，堪以採信。本件
    事證已甚明確，被告犯行堪以認定，應依法論科。
二、按被告行為後，刑法及其施行法於九十五年七月一日修正施
    行，另罰金罰鍰提高標準條例第二條之規定配合刑法修正同
    時刪除。依修正後刑法第二條第一項之規定：「行為後法律
    有變更者，適用行為時之法律。但行為後之法律有利於行為
    人者，適用最有利於行為人之法律。」。上開刑法、刑法施
    行法等相關法律之修正雖非個別刑罰處罰規定或構成要件之
    變更，然已實質影響行為人刑罰之法律效果，應屬刑法第二
    條第一項所定之法律變更（最高法院八十三年度台非字第一
    九九號判決意旨參照）。是本件自應就被告適用修正前後相
    關規定法律效果綜合比較後，依上開規定適用法律，並應依
    比較後之結果一體適用，不得就新舊法個別項目割裂適用。
    茲比較說明如下：
    (一)被告所犯毒品危害防制條例第五條四項及藥事法第八十三
      條第一項之罪，法定刑均有罰金刑之處罰，而刑法第三十
      三條第五款有關罰金之最低數額部分，所定之貨幣單位原
      為銀元，修正前刑法第三十三條第五款規定：「罰金：（
      銀元）一元以上」，而銀元與新臺幣間之折算，依現行法
      規所定貨幣單位折算新臺幣條例規定，以銀元一元折算新
      臺幣三元；修正後刑法第三十三條第五款則規定：「罰金
      ：新臺幣一千元以上，以百元計算之」；經比較新舊刑法
      之規定，修正後刑法第三十三條第五款所定罰金之最低數
      額，較之修正前提高，自以修正前刑法第三十三條第五款
      之規定對被告較為有利。
    (二)修正前刑法第五十一條第五款規定：「宣告多數有期徒刑
      者，於各刑中之最長期以上，各刑合併之刑期以下，定其
      刑期。但不得逾二十年。」，修正後刑法第五十一條第五
      款規定：「宣告多數有期徒刑者，於各刑中之最長期以上
      ，各刑合併之刑期以下，定其刑期。但不得逾三十年」，
      比較新舊法之結果，自以修正前刑法第五十一條第五款規
      定應執行刑之上限為二十年對被告較為有利。
    (三)經綜合比較新、舊法結果，以修正前刑法之規定較有利於
      被告，應依刑法第二條第一項前段規定，一體適用修正前
      刑法之規定。
三、按未經核准擅自輸入之藥品，即為藥事法所謂之「禁藥」，
    此為藥事法第二十二條第一項第二款所明定。次按「硝甲西
    泮（Nimetazepam） 原經毒品危害防制條例列為第四級毒品
    ，不得販賣、轉讓，後於九十五年八月八日經行政院公告改
    為第三級毒品，被告行為後法律變更，經比較新舊法，自以
    行為時適用毒品危害防制條例第五條第四項意圖販賣而持有
    第四級毒品罪，有利於被告。又按「阿普唑他（Alprazolam
    ）」、「安定（Diazepam）」為毒品危害防制條例所列之第
    四級毒品，亦不得販賣、轉讓。核被告甲○○所為，係犯毒
    品危害防制條例第五條第四項之意圖販賣而持有第四級毒品
    罪及藥事法第八十三條第一項之明知為禁藥而販賣罪。又被
    告係一意圖販賣而持有行為同時持有三種第四級毒品，為想
    像競合犯，應從一重之意圖販賣而持有第四級毒品罪處斷。
    按刑事法若干犯罪行為態樣，本質上原具有反覆、延續實行
    之特徵，立法時既予特別歸類，定為犯罪構成要件之行為要
    素，則行為人基於概括之犯意，在密切接近之一定時、地持
    續實行之複次行為，倘依社會通念，於客觀上認為符合一個
    反覆、延續性之行為觀念者，於刑法評價上，即應僅成立一
    罪；學理上所稱「集合犯」之職業性、營業性或收集性等具
    有重複特質之犯罪均屬之，例如經營、從事業務、收集、販
    賣、製造、散布等行為概念者。被告所犯販賣禁藥罪，應屬
    集合犯，而論以一罪。其意圖販賣而陳列禁藥之低度行為，
    應為販賣禁藥之高度行為所吸收，不另論罪。被告所犯開上
    開二罪間，行為互殊、犯意各別，應分論併罰。爰審酌被告
    犯罪動機、手段、持有毒品及禁藥之數量、所生危害，暨其
    犯後雖一度畏罪否認犯行，惟於本院審理時尚知坦認所為等
    一切情狀，分別量處如主文所示之刑，並依修正前刑法第五
    十一條第五款規定定其應執行之刑，以資懲儆。又被告前未
    曾受有期徒刑以上刑之宣告，因一時失慮，偶罹刑典，事後
    已坦承犯行，深具悔意，經此刑之宣告後，應知警惕而無再
    犯之虞，本院因認暫不執行其刑為當，予以宣告緩刑五年，
    用啟自新，並應向公庫支付新臺幣十萬元（修正後刑法第七
    十四條就緩刑要件及義務固有變更，惟非屬行為可罰性之變
    更，爰依裁判時法即修正後刑法諭知，最高法院九十五年度
    第八次刑事庭決議同此見解）。
四、末查，毒品危害防制條例第十八條第一項後段規定查獲之第
    三、四級毒品，無正當理由而擅自持有者，沒入銷燬之。從
    而，依同條例第十八條第一項後段應沒入銷燬之毒品，專指
    查獲施用或持有之第三、四級毒品而言；倘係查獲製造、運
    輸、販賣、意圖販賣而持有、以非法方法使人施用、引誘他
    人施用或轉讓第三、四級毒品，既屬同條例相關法條明文規
    定處罰之犯罪行為，即非該條項應依行政程序沒入銷燬之範
    圍。又同條例第十九條第一項所定「供犯罪所用或因犯罪所
    得之物」，係指犯第四條至第九條、第十二條、第十三條或
    第十四條第一項、第二項之罪所用或所得之物，不包括毒品
    本身在內，是尚不得援用此項規定為第三、四級毒品之沒收
    依據。再同條例對於查獲之製造、運輸、販賣、意圖販賣而
    持有、以非法方法使人施用、引誘他人施用及轉讓第三、四
    級毒品之沒收，並無特別規定，如其行為已構成犯罪，則該
    毒品即屬不受法律保護之違禁物，應回歸刑法之適用，依刑
    法第三十八條第一項第一款之規定沒收之，始為適法（最高
    法院九十六年度臺上字第八十九號判決要旨參照）。扣案如
    附表編號一至三所示之物，均係查獲之第四級毒品，揆諸前
    揭說明，該毒品既均屬構成犯罪行為標的之違禁物，併依刑
    法第三十八條第一項第一款之規定宣告沒收。至鑑定耗用之
    第四級毒品部分既已滅失，自無庸宣告沒收。另扣案如附表
    編號四至九所示之物，均係被告所有供本案犯罪所用之物，
    業據其陳明在卷，皆應依刑法第三十八條第一項第二款規定
    宣告沒收。
據上論斷，應依刑事訴訟法第二百九十九條第一項前段，毒品危
害防制條例第五條第四項，藥事法第八十三條第一項，刑法第十
一條前段、第二條第一項前段、第五十五條、第三十八條第一項
第一款、第二款、第七十四條第一項第一款、第二項第四款，修
正前刑法第五十一條第五款，判決如主文。
本案經檢察官黃佳權到庭執行職務。
中　　華　　民　　國　　96　　年　　5 　　月　　29　　日
                  刑事第九庭審判長法　官  潘翠雪
                                  法  官  王士珮
                                  法  官  絲鈺雲
以上正本證明與原本無異
如不服本判決應於送達後10日內向本院提出上訴狀
                                  書記官  蔡美如
中　　華　　民　　國　　96　　年　　5 　　月　　30　　日
附錄本案論罪科刑法條全文：
毒品危害防制條例第五條
意圖販賣而持有第一級毒品者，處無期徒刑或十年以上有期徒刑
，得併科新臺幣七百萬元以下罰金。
意圖販賣而持有第二級毒品者，處五年以上有期徒刑，得併科新
臺幣五百萬元以下罰金。
意圖販賣而持有第三級毒品者，處三年以上十年以下有期徒刑，
得併科新臺幣三百萬元以下罰金。
意圖販賣而持有第四級毒品或專供製造、施用毒品之器具者，處
一年以上七年以下有期徒刑，得併科新臺幣一百萬元以下罰金。
藥事法第八十三條
明知為偽藥或禁藥，而販賣、供應、調劑、運送、寄藏、牙保、
轉讓或意圖販賣而陳列者，處七年以下有期徒刑，得併科新臺幣
五百萬元以下罰金。
犯前項之罪，因而致人於死者，處七年以上有期徒刑，致重傷者
，處三年以上十二年以下有期徒刑。
因過失犯第一項之罪者，處二年以下有期徒刑、拘役或科新臺幣
三十萬元以下罰金。第一項之未遂犯罰之。
┌──┬────────┬────┬─────────────┐
│編號│  查獲物品名稱  │查獲數量│        備  註            │
│    │                │        │                          │
├──┼────────┼────┼─────────────┤
│ 一 │Alprazolam      │查獲68顆│抽樣8顆送驗，驗餘7顆，檢出│
│    │(Xanax XR 0.5mg)│驗餘67顆│Alprazolam成分，有行政院衛│
│    │                │        │生署管制藥品管理局管檢字第│
│    │                │        │0000000000號鑑定書附卷可參│
│    │                │        │。                        │
├──┼────────┼────┼─────────────┤
│ 二 │Diazepam        │查獲1顆 │全部送驗，驗餘碎錠，檢出Di│
│    │                │驗餘碎錠│azepam成分，有行政院衛生署│
│    │                │        │管制藥品管理局管檢字第0950│
│    │                │        │014074號鑑定書附卷可參。  │
├──┼────────┼────┼─────────────┤
│ 三 │外觀為「Stilnox │查獲95顆│抽樣20顆送驗，驗餘19顆，檢│
│    │10mg」之藥錠    │驗餘94顆│出Nimetazepam成分，有行政 │
│    │                │        │院衛生署管制藥品管理局管檢│
│    │                │        │字第0950006764號鑑定書附卷│
│    │                │        │可參。                    │
├──┼────────┼────┼─────────────┤
│ 四 │桂林西瓜霜      │  18瓶  │                          │
│    │                │        │                          │
│    │                │        │                          │
├──┼────────┼────┼─────────────┤
│ 五 │五塔標行軍散    │  11瓶  │                          │
├──┼────────┼────┼─────────────┤
│ 六 │永安堂虎標萬金油│  10瓶  │                          │
├──┼────────┼────┼─────────────┤
│ 七 │善存            │   9瓶  │含Centrum4瓶、Centrum5瓶  │
├──┼────────┼────┼─────────────┤
│ 八 │酸痛藥膏        │   1條  │                          │
│    │（Counterpain） │        │                          │
├──┼────────┼────┼─────────────┤
│ 九 │諾德膠囊        │ 195顆  │                          │
│    │（Norit 200mg） │        │                          │
└──┴────────┴────┴─────────────┘
